【裁判字號】    95,訴,4664
【裁判日期】    950802
【裁判案由】    遷讓房屋等
【裁判全文】
臺灣臺北地方法院民事判決              95年度訴字第4664號
原      告  丙○○
被      告  甲○○
訴訟代理人  乙○○
上列當事人間請求遷讓房屋等事件，本院於中華民國95年7月19
日言詞辯論終結，判決如下：
    主  文
被告應自門牌號碼台北市○○區○○路二五二號一樓房屋（建號
二八八三號、四一八五號）遷出，將該房屋騰空遷讓返還原告。
被告應自民國九十五年三月十七日起至騰空返還前開房屋之日止
，按月給付原告新臺幣捌仟肆佰參拾貳元。
原告其餘之訴駁回。
訴訟費用由被告十分之九，餘由原告負擔。
本判決命被告給付部分，於原告以新台幣貳佰零參萬元為被告預
供擔保後得假執行。
原告其餘假執行之聲請駁回。
    事實及理由
一、原告起訴主張：原告於民國九十四年十二月二十二日自鈞院
    民事執行處拍定訴外人林鴻杰所有之門牌號碼台北市○○區
    ○○路252號1樓（建號2883、4185號，並含附屬建物全部）
    之房屋（以下簡稱系爭房屋）及坐落之土地，並於95年3月
    13 日領得權利移轉證書，復於95年3月27日取得系爭房屋及
    坐落土地之所有權狀。惟原告於取得所有權後，發現被告甲
    ○○無權占有系爭房屋，故原告依民法第767條規定請求被
    告騰空遷讓返還系爭房屋，另因被告於原告95年3月13日取
    得所有權之日起尚應就無權占有系爭房屋依民法第184條第1
    項前段規定，依當地租金收入標準，賠償原告相當於租金之
    損害每月20,000元等語。並聲明：(一)被告應將占有門牌號碼
    台北市○○區○○路252號1樓騰空遷讓返還原告，及自95年
    3 月13日起至遷讓日止按月給付20,000元。(二)願供擔保，求
    為宣告假執行。
二、被告則以：系爭房屋乃被告出資所購，並自76年間起即向訴
    外人林鴻池承租迄今，其後因林鴻池積欠被告1千多萬元，
    即以其利息供為系爭房屋之租金，故本件應有買賣不破租賃
    之適用，被告並非無權占有等語為辯。並聲明：(一)原告之訴
    及假執行之聲請均駁回。(二)如受不利益之判決，願供擔保，
    求為宣告免為假執行。
三、經查原告主張系爭房屋暨坐落之土地其所有權人原為林鴻池
    ，嗣原告於94年12月22日得標買受，並於95年3月17日領得
    不動產權利移轉證書，而取得系爭房屋及坐落土地之所有權
    ，惟前揭房屋及坐落之土地現由被告占用居住之事實，業據
    其提出本院不動產權利移轉證書、建物及土地所有權狀、建
    物及土地登記謄本、台北市稅捐稽徵處房屋稅籍證明書、台
    北市稅捐稽徵處信義分處95年度契稅繳款書、被告戶籍謄本
    等件為證（本院卷第5頁至第10頁、第44頁至第48頁），並
    經本院調閱94年度執字第2876號清償借款執行事件全卷查明
    屬實，且為被告所不爭執，自堪信為真實。
四、按占有人如無正當權源而占有所有物，所有人依民法第767
    條前段規定，自得對於無權占有或侵奪其所有物者，請求返
    還之。次按以無權占有為原因，請求返還所有物之訴，被告
    對原告就其占有之物有所有權存在之事實無爭執，而僅以非
    無權占有為抗辯者，原告於被告無權占有之事實，無舉證責
    任，被告應就其取得占有，係有正當權源之有利事實證明之
    。本件被告以伊自75年間即向林鴻池租賃系爭房屋迄今，且
    因林鴻池積欠被告借款達1千餘萬元，故以利息抵付租金，
    現已成立不定期租賃之法律關係，故被告並非無權占用原系
    爭房屋等語為辯業如前述，依上開說明，被告自應由其就所
    辯取得占有係有租賃權之正當權源存在證明之。惟被告雖提
    出被告戶籍謄本、系爭建物謄本、本票等件（本院卷第68頁
    至第72頁），並援引證人林達修之證言為證，然均為原告所
    否認。且查：
  (一)被告就其所辯不定期租賃存在之情節，既無文書可資佐證，
    且依本院調閱94年度執字第2876號執行事件全卷所得，系爭
    建物原所有權人林鴻杰於前揭執行事件中（或於訊問時到場
    陳述或具狀）亦從未指稱已將系爭建物出租與被告使用，乃
    系爭房屋倘有不定期租賃存在之事實，則被告之子林鴻杰於
    執行事件中豈能對此均無隻字片語陳報於執行法院知悉？可
    見被告所言，難免空言之嫌；更何況林鴻杰更早於83年3月
    23 日即出具切結書交付訴外人華南商業銀行，其內自承系
    爭房屋及坐落之土地「於提供抵押權設定之時，確無任何租
    賃關係存在」等情明確，此有前述切結書在卷可佐（臺灣高
    等法院94年度抗字第2817號民事抗告事件卷宗第15頁），而
    華南商業銀行其後並於83年3月26日就系爭建物辦妥抵押權
    之設定登記，此復有系爭建物之登記謄本存卷足考（本院卷
    第70 頁），尤見依林鴻杰之認知，伊從未將系爭房屋出租
    予他人甚明。甚至經本院民事執行處於前揭執行程序進行中
    囑請台北市政府警察局信義分局至系爭建物勘查占用情形及
    有無租屋關係等情，亦經前揭警局函覆「查本轄信義區○○
    路252號，屋主為林鴻杰所有，現由林鴻杰父親甲○○所居
    住，無租賃關係」乙節清楚，此有該分局94年2月4日北市警
    信分刑字第09430315800號函在卷足按（本院卷第61頁參照
    ），尤證被告縱令居住於系爭房屋之內，亦非本於租賃契約
    承租人之關係，乃無疑問。可見被告辯稱伊自75年、76年起
    即向林鴻杰承租系爭房屋，故係本於承租人之地位於其內居
    住迄今云云，即非事實，難以採信。
  (二)至於證人林達修雖到場指稱林鴻杰曾於78年、79年間告知彼
    當時出租系爭房屋予其父親（即被告）居住，租期一年，每
    月租金約為幾千元云云（本院卷第81頁反面），惟依證人林
    達修所述內容，乃為距今至少已有15年之久之事實，然其竟
    能對於他人間與其並無關連之情事記憶如新而詳為供述，顯
    與通常人之經驗法則有悖，是其所述，已非無疑。更何況證
    人林達修既於同次庭期自承「認識被告，但沒有什麼交情，
    也沒有往來」、「對被告家裡不瞭解」、亦不清楚被告住處
    甚至「詳細地址我不太清楚」，可見證人與被告或林鴻杰間
    並不熟識，比諸情理，林鴻杰豈會對於無何交情之證人直承
    系爭房屋使用情形？是執此益見證人林達修所言，難脫事後
    編造以資附和被告抗辯情詞之嫌，全無可採。
  (三)何況被告乃訴外人林鴻杰之父親，此有林鴻杰之戶籍謄本可
    佐（臺灣高等法院94年度抗字第2817號民事抗告事件卷宗第
    20頁），是其縱然設籍甚至居住於系爭建物內，其原因亦有
    多端，如無其他積極證據可佐，本難認定必屬基於承租人之
    地位而占有系爭房屋；遑論依前揭警局調查所得，已明白指
    稱被告並非基於承租人之地位而居住於系爭房屋內。因此，
    被告徒據其自76年間即設籍或者居住於系爭房屋之內之事實
    ，即欲辯稱伊已承租系爭房屋云云，實難相信，併此說明。
  (四)按「出租人於租賃物交付後，縱將其所有權讓與第三人，其
    租賃契約，對於受讓人，仍繼續存在。」89年5月5日修正施
    行前之民法第425條固定有明文，然查所謂租賃契約者，必
    須承租人與出租人間有成立租賃契約之合意，約定出租人以
    物租與他人使用收益，承租人支付租金而後始得成立。乃原
    告既否認前揭租賃關係存在，而被告又對於其與林鴻杰間就
    系爭房屋確有成立不定期租賃關係之合意乙節又未能善盡舉
    證之責，是其進而引用前述施行前民法第425條之規定，資
    為使用系爭房屋之權源，即屬無可採取。
  (五)按所有人得對於無權占有其所有物得請求返還之，民法第76
    7條前段著有規定，本件被告現無合法權源占有系爭房屋已
    如前述，而按「拍賣之不動產，買受人自領得執行法院所發
    給權利移轉證書之日起，取得該不動產所有權，債權人承受
    債務人之不動產者亦同」，強制執行法第98條第1項定有明
    文。茲原告既於95年3月17日領得權利移轉證書，有權利移
    轉證書及送達證書可證（見本院卷第6頁及前揭執行事件卷
    宗所附送達證書），是依上說明原告取得系爭房屋所有權之
    日期即為95年3月17日。從而，原告自是時起請求被告依上
    開規定，應自系爭房屋遷出，並返還系爭房屋，為有理由，
    應可准許。惟原告主張其自95年3月13日（法院做成權利移
    轉證書之日，然尚未送達權利移轉證書予原告）即得主張被
    告無權占有系爭房屋云云，如前所述即無理由，難以採取，
    附此說明。
四、又無權占有他人房屋，同時侵害房屋所有人之所有權，被害
    人對於侵權行為人得請求賠償相當於租金之損害（最高法院
    61年台上字第1695號、67年台上字第3622號判例參照）。而
    城市地方房屋之租金，以不超過土地及建築物申報總價額年
    息百分之十為限，土地法第97條第1項定有明文。系爭建物
    坐落之台北市○○區○○段2小段1地號、1-3地號土地之申
    報地價分別為每平方公尺59,102元及53,334元，有土地登記
    謄本足憑（本院卷第46頁至第47頁），而系爭房屋之課稅現
    值為500,800元，亦有臺北市稅捐稽徵處稅籍證明書存卷足
    考（本院卷第44頁）；又系爭房屋為鋼筋混凝土造15層樓之
    地上第1層，坐落於商三區及住三區（住商大樓），國民住
    宅社區、門禁統一管理，公共設施完善、居住品質尚佳，又
    附近店鋪密集，食衣住行生活便利，鄰近學校有永春國小及
    永吉國小，並有永春市場及永吉市場，距離虎林街傳統攤販
    市集亦不遠，且附近有聯營公車32路等近10線經過，且離台
    鐵松山站亦不遠等情形，此有臺灣省建築師公會台北縣辦事
    處94年2月18日94台建師北鑑字第038號函及所附鑑估報告書
    在卷足佐（本院卷第13頁至第27頁），爰斟酌系爭房屋所在
    之上開位置、現況及附近環境，認本件被告使用系爭房屋（
    含坐落土地）之對價，以土地及建築物申報總價額年息8％
    較為適當。依此計算，原告請求被告給付之損害金為自原告
    取得系爭建物及坐落土地所有權之日即95年3月17日起至交
    還前開建物之日止，按月給付8432元（其計算式為：｛【﹝
    59,102元（申報地價）×2,612㎡（基地面積）﹞×16800
    ÷000000 0（權利範圍）】＋【﹝53,334元（申報地價）×
    1,636㎡（基地面積）﹞×16800÷0000000（權利範圍）】
    ＋500,800元（房屋課稅現值）｝×8％÷12＝8432元，元以
    下四捨五入計算）為正當，應予准許。故原告其逾此部分之
    請求，為無理由，不應准許。
五、綜上所述，原告請求被告應自門牌號碼台北市○○區○○路
    252號1樓之房屋（建號2883號、4185號等）遷出，將該房屋
    全部騰空遷讓返還原告，並自95年3月17日起至返還前開房
    屋之日止，按月給付上訴人8432元，為有理由，應予准許。
    逾此所為請求，為無理由，應予駁回。
六、原告陳明願供擔保後，請准宣告假執行，經核原告勝訴部分
    ，合於規定，爰酌定相當之擔保金額，予以准許。又原告其
    餘之訴既經駁回，其該部分假執行之聲請，因訴之駁回而失
    所附麗，不應准許。
七、本件事證已臻明確，兩造其餘主張、陳述及所提證據，經審
    酌與本院前揭判斷不生影響，毋庸再予審酌，併此敘明。
八、訴訟費用負擔之依據：民事訴訟法第79條。
中    華    民    國    95    年    8    月    2     日
                       民事第二庭    法  官  蕭胤瑮
以上正本係照原本作成
如對本判決上訴，須於判決送達後20日內向本院提出上訴狀
中    華    民    國    95    年    8    月    2    日
                                     書記官  黃慧怡


司法院資訊處製作；財團法人民間司法改革基金會備份。
